臺灣臺中地方法院刑事判決　　　　　　　96年度訴字第3073號
公　訴　人　臺灣臺中地方法院檢察署檢察官
被　　　告　甲○○
上列被告因強盜等案件，經檢察官提起公訴（96年度偵字第1865
5號），本院判決如下：
    主    文
甲○○竊盜，累犯，處有期徒刑肆月；又意圖為自己不法之所有
，攜帶兇器，以脅迫至使不能抗拒，而取他人之物，累犯，處有
期徒刑柒年貳月。應執行有期徒刑柒年肆月。
    犯罪事實
一、甲○○前因違反毒品危害防制條例案件，經本院以九十四年
    度豐簡字第五００號判處有期徒刑六月確定，於民國九十四
    年十一月十日易科罰金執行完畢。詎猶不知悔改，（一）先
    意圖為自己不法之所有，於九十六年七月三十一日凌晨三時
    許，在台中縣大雅鄉○○路之清泉醫院後方附近，以機車鑰
    匙一支（惟無積極證據證明該支鑰匙係被告所有之物）作為
    工具，竊取乙○○所有之車號ＳＮＡ─００３號輕型機車一
    部得手。（二）嗣於九十六年七月三十一日凌晨三時三十分
    許，甲○○騎乘上開竊得之機車，行經台中縣神岡鄉○○路
    五十六之一號「全家便利商店」時，復另行起意，持有客觀
    上足以對人之生命、身體、安全構成威脅，具有危險性之非
    管制刀械一支（折疊式水果刀，刀刃約九公分，刀柄約十二
    公分，但無積極證據證明該支水果刀係被告所有之物），進
    入該便利商店內，先向櫃檯人員丙○○佯稱欲購買七星香煙
    二包，待丙○○將七星香煙二包取出置於櫃檯桌上之際，甲○○乃取出上開折疊水果刀，並將刀展開，指向丙○○，以
    此現在之惡害通知丙○○，向丙○○脅迫稱：我最近缺錢跑
    路，將收銀機打開等語，同時並將刀揮向收銀機之方向，意
    示丙○○打開收銀機，致使丙○○不能抗拒，而逃離收銀櫃
    台，進入後方之倉庫躲藏，甲○○乃取走櫃檯上之二包七星
    香煙後逃逸。嗣於同日凌晨四時許，甲○○在台中縣潭子鄉
    ○○路○段二五八號前為警查獲，並扣得其上開作案用之機
    車鑰匙一支、非管制刀械一支（折疊式水果刀，刀刃約九公
    分，刀柄約十二公分）及自便利商店取走之七星香煙二包。
二、案經台中縣警察局豐原分局報請臺灣臺中地方法院檢察署檢
    察官偵查起訴。
 　 理    由
壹、證據能力部分：
（一）按被告以外之人（包括證人、鑑定人、告訴人、被害人及
      共同被告等）於審判外之陳述，雖不符刑事訴訟法第一百
      五十九條之一至之四等四條之規定，而經當事人於審判程
      序同意作為證據，法院審酌該言詞陳述或書面陳述作成時
      之情況，認為適當者，亦得為證據；當事人、代理人或辯
      護人於法院調查證據時，知有刑事訴訟法第一百五十九條
      第一項不得為證據之情形，而未於言詞辯論終結前聲明異
      議者，視為有前項之同意，同法第一百五十九條之五定有
      明文。查，本件告訴人乙○○、丙○○於警詢中之陳述，
      性質上雖屬傳聞證據，然其警詢筆錄之內容，業經本院審
      理時予以提示並告以要旨，且各經檢察官、辯護人及被告
      表示意見，當事人或辯護人已知上述筆錄乃傳聞證據，且
      均未於言詞辯論終結前對該等筆錄內容異議，是依前揭規
      定，擬制同意作為證據，本院審酌上開筆錄作成時，並無
      不當取供之情形，認為以之作為本案之證據亦屬適當，告
      訴人乙○○、丙○○於警詢中之陳述，應具有證據能力。
（二）次按，被告以外之人（包括證人、鑑定人、告訴人、被害
      人及共同被告等）於偵查中向檢察官所為陳述，除顯有不
      可信之情況者外，得為證據，刑事訴訟法第一百五十九條
      之一第二項定有明文。查，本件證人丙○○於偵查中所證
      述內容（經具結在卷），被告、辯護人、檢察官均未聲明
      異議，本院審酌其言詞陳述作成時之情況，該證人能自由
      陳述，依刑事訴訟法第一百五十九條之五第二項規定，亦
      應有證據能力。
貳、實體部分：
甲、竊盜罪部分：
一、訊據被告甲○○就犯罪事實欄一之（一）之竊盜部分犯罪事
    實於警詢及偵審時已坦承不諱，核與告訴人乙○○於警詢時
    指訴之情節相符，並有搜索扣押筆錄、扣押物品目錄表、贓
    物認領保管單、照片等附卷可稽，並有機車鑰匙一支扣案足
    資佐證，可見被告之此部分犯罪之自白與事實相符，事證明
    確，被告竊盜犯行，足堪認定。
二、核被告就犯罪事實欄一之（一）所為，係犯刑法第三百二十
    條第一項普通竊盜罪。至公訴意旨雖另認被告係攜帶客觀上
    得為兇器之上開水果刀一支為上開犯行，惟被告於警詢、偵
    訊中及本院審理時均坦承竊盜犯行不諱，然並未供稱有使用
    上開水果刀作為行竊工具，並於本院審理時一再供陳係以扣
    案之機車鑰匙行竊，並未攜帶水果刀，參以被害人乙○○亦
    未陳稱上開遭竊之機車車鎖有遭破壞之情形，是尚乏積極證
    據證明被告確係攜帶客觀上得為兇器之水果刀一支行竊，公
    訴意旨漏未斟酌此點，因認被告所為係犯刑法第三百二十一
    條第一項第三款之加重竊盜罪，尚有未洽，惟其基本事實同
    一，本院自應與審理，並變更其起訴法條。
乙、加重強盜罪部分：
一、訊據被告固坦承有犯罪事實欄一之（二）之行為，惟辯稱：
    伊進入店內，先跟店員說要買二包香煙，店員將香煙拿到櫃
    台前的桌子，伊將刀子拿出來，跟店員說伊在跑路，把收銀
    機打開，但店員看到刀子就跑了，沒有打開收銀機，伊也很
    緊張，就拿了桌上的香煙，趕快離開云云。然查：被告犯罪
    事實欄一之（二）之犯行，業據證人丙○○於警詢時指述、
    檢察官偵查時證述及本院審理時證述明確，且所述前後均相
    一致，且衡諸證人丙○○與被告素無仇隙，僅係因擔任便利
    商店店員而遭強盜始出面指述被告，實無任何誣陷被告之可
    能，其證詞足堪採憑，復有扣案折疊式水果刀一支、七星牌
    香煙二包可佐，被告上開犯行，已足堪認定。
二、
（一）按，所謂兇器，其種類並無限制，凡客觀上足以對人之生
      命、身體、安全構成威脅，具有危險性之兇器均屬之，且
      祇須行竊時攜帶此種具有危險性之兇器為已足，並不以攜
      帶之初有行兇之意圖為必要，最高法院七十九年度台上字
      第五二五三號判例意旨參照，前揭判例雖係就攜帶兇器竊
      盜罪立論，惟就本案攜帶兇器強盜罪亦應為相同之解釋。
      經查，被告於事實欄一、（二）所持之刀械，係折疊式水
      果刀，刀刃約九公分，刀柄約十二公分，係質地堅硬、刀
      刃鋒利之金屬製品，在客觀上顯足以危害他人生命、身體
      之安全，自屬兇器無疑。
（二）次按，恐嚇取財與強盜罪，二者就其同具有不法得財之意
      思，及使人交付財物而言，固無異趣，但就被害人是否喪
      失意思自由，不能抗拒言之，前者被害人尚有意思自由，
      後者被害人之意思自由已被壓制，達於不能抗拒之程度，
      故恐嚇取財罪，其恐嚇行為雖不以將來之惡害通知為限，
      即以目前之危害相加，亦屬之。但必其強暴、脅迫手段，
      尚未使被害人達於不能抗拒之程度始可，如其強暴、脅迫
      行為，已使被害人喪失意思自由，達於不能抗拒之程度，
      即應構成強盜罪，而非恐嚇取財罪（八十七年度台上字第
      二二七八號參照）。至於是否「不能抗拒」又應以通常人
      之心理狀態為準。如行為人所實施之不法手段足以抑制通
      常人之抗拒，使之喪失自由意思，即與之意義相當。反之
      則否。而在通常人能以抗拒之狀態，但被害人因年齡、性
      別、性格、體能等因素，其抗拒能力較之通常人減弱，足
      認其抗拒顯有困難者，即應以被害人本人心理狀態為判別
      標準；又所謂不能抗拒，祇須行為人所施之暴力已足使被
      害人本人主觀上受到壓制無法抗拒已足，至客觀上是否已
      達一般人皆不能抗拒之程度，則非所問。又按，強盜罪之
      強暴、脅迫，祇須抑壓被害人之抗拒或使被害人身體上、
      精神上，處於不能抗拒之狀態為已足，其暴力縱未與被害
      人身體接觸，仍不能不謂有強暴、脅迫行為。強盜罪所施
      用之強暴、脅迫手段，祇須足以壓抑被害人之抗拒，使其
      喪失意思自由為已足，縱令被害人實際無抗拒行為，仍於
      強盜罪之成立，不生影響，最高法院三十一年度上字第一
      三一二號、六十五年度台上字第一二一二號、二十二年度
      上字第三一七號、三十年度上字第三０二三號、六十四年
      度台上字第一一六五號判例，以及八十年度台非字第三六
      ０號裁判可資參照。
（三）查被告所犯事實欄一、（二）係持著已展開總長二十餘公
      分之水果刀立於被害人即證人丙○○對面，水果刀距離丙○○約二十餘公分之距離，且被告於一面出言告知丙○○
      稱：我最近缺錢跑路，將收銀機打開等語之同時，並將刀
      揮向收銀機之方向，意示丙○○打開收銀機，一般人實已
      難抗拒，更遑論丙○○年僅十八歲，無豐富社會經驗，在
      深夜獨自一人看顧商店，而面對手持刀械指向伊之情形，
      依通常人之心理狀態，當恐被告立即可以將尖刀刺向其身
      體，或越過櫃臺持以傷害其生命、身體安全，豈能期待丙○○有何積極之反抗行為？再由丙○○一見被告取出水果
      刀，即嚇得躲入倉庫內之行為，益見其已達根本無法抗拒
      之狀態。是揆諸上開判例意旨，被告事實欄一、（二）之
      行為，應為直接現在之惡害通知，屬對於人之精神施加暴
      力之脅迫行為，依一般社會通念判斷，足認被害人在此一
      情況之下，顯已完全喪失其行動自主之能力，而陷於不能
      抗拒之境，至為灼然，則被告於被害人身陷上開不能抗拒
      之情境下，強取他人財物，當構成強盜行為甚明。被告之
      辯護人辯稱僅構成恐嚇取財既遂云云，即不足採。
（四）是核被告就犯罪事實欄一之（二）所為，係犯刑法第三百
      三十條第一項之攜帶兇器強盜罪。
丙、被告所犯上開普通竊盜罪及攜帶兇器強盜罪，犯意各別，行
    為互殊，應予分論併罰。查，被告前因違反毒品危害防制條
    例案件，經本院以九十四年度豐簡字第五００號判處有期徒
    刑六月確定，於九十四年十一月十日易科罰金執行完畢之事
    實，有臺灣臺中地方法院檢察署刑案資料查註紀錄表及臺灣
    高等法院被告全國前案紀錄表各一份在卷足憑，其於五年以
    內故意再犯本件有期徒刑以上之罪，應依刑法第四十七條第
    一項規定，論以累犯，並加重其刑。爰審酌被告年輕力壯，
    不以己力賺取所需，卻以上開手段竊盜機車及強盜被害人丙○○，嚴重危害社會治安，惟念其未造成被害人受傷，尚非
    惡極之徒，另參考其犯後坦承部分犯行之態度、所強盜財物
    金額不多、其生活狀況、智識程度等一切情狀，分別量處如
    主文所示之刑，並定其應執行之刑，以資懲儆。至扣案之機
    車鑰匙一支、非管制之折疊式水果刀一支，雖分別係被告竊
    盜及強盜所用之物，然均非違禁物，且亦無積極證據證明確
    均係被告所有之物，故均不予宣告沒收，附此敘明。
據上論斷，依刑事訴訟法第二百九十九條第一項前段、第三百條
，刑法第三百二十條第一項、第三百三十條第一項、第四十七條
第一項、第五十一條第五款，判決如主文。
本案經檢察官陳興男到庭執行職務。
中　　華　　民　　國　　96　　年　　 10 　月　　19　　日
    　　　　　　　　刑事第二庭  審判長法  官  曾佩琦
                                      法  官　許金樹
                                      法  官  陳姵君
上正本證明與原本無異。
如不服本判決，應於收受送達後十日內向本院提出上訴書狀（應
敘述具體理由並附繕本）。
上訴書狀如未敘述理由，應於上訴期間屆滿後二十日內補提理由
書於本院。
                                      書記官  何淑玲
中　　華　　民　　國　　96　　年　　 10 　月　　19　　日
附錄本案論罪科刑法條：
【刑法第三百二十條第一項】
  意圖為自己或第三人不法之所有，而竊取他人之動產者，為竊
  盜罪，處五年以下有期徒刑、拘役或五百元以下罰金。
【刑法第三百三十條第一項】
  犯強盜罪而有第三百二十一條第一項各款情形之一者，處七年
  以上有期徒刑。
  前項之未遂犯罰之。
【刑法第三百二十八條】
  意圖為自己或第三人不法之所有，以強暴、脅迫、藥劑、催眠
  術或他法，至使不能抗拒，而取他人之物或使其交付者，為強
  盜罪，處五年以上有期徒刑。
  以前項方法得財產上不法之利益或使第三人得之者，亦同。
  犯強盜罪因而致人於死者，處死刑、無期徒刑或十年以上有期
  徒刑；致重傷者，處無期徒刑或七年以上有期徒刑。
  第一項及第二項之未遂犯罰之。
